【裁判字號】    96,訴,4683
【裁判日期】    970123
【裁判案由】    毒品危害防制條例
【裁判全文】
臺灣板橋地方法院刑事判決              96年度訴字第4683號
公  訴  人  臺灣板橋地方法院檢察署檢察官
被      告  甲○○
上列被告因違反毒品危害防制條例案件，經檢察官提起公訴（九
十六年度毒偵字第八三四二號），被告於準備程序中對被訴之事
實為有罪陳述，本院合議庭裁定由受命法官獨任行簡式審判程序
，並判決如下：
    主  文
甲○○施用第一級毒品，累犯，處有期徒刑壹年。
    事  實
一、甲○○前於民國八十四年間因違反麻醉藥品管理條例案件，
    經本院以八十四年度訴字第八九號判決判處有期徒刑六月，
    如易科罰金以銀元三百元折算一日確定；又因犯強盜案件，
    經本院以八十四年度訴字第二三九號判決判處有期徒刑三年
    十月確定，上開二罪經本院裁定應執行有期徒刑四年一月，
    於八十六年二月二十一日縮短刑期假釋出監，嗣經撤銷假釋
    ，所餘殘刑自八十九年二月二十三日起執行，於九十一年八
    月八日縮刑期滿執行完畢；復於八十八年間因逃亡案件，經
    軍事法院判處有期徒刑十月確定，於九十二年五月三十日縮
    刑期滿執行完畢。甲○○另於八十八年間因施用毒品案件，
    經檢察官聲請本院以八十八年度毒聲字第四四六四號裁定送
    觀察、勒戒後，認有繼續施用毒品之傾向，復經檢察官聲請
    本院以八十八年度毒聲字第五０二七號裁定令入戒治處所施
    以強制戒治，嗣執行滿三月後，戒治處所認無繼續戒治之必
    要，經本院以八十九年度毒聲字第九九０號裁定停止戒治，
    所餘戒治期間付保護管束，於八十九年二月二十三日停止戒
    治，至八十九年八月十一日保護管束期滿未經撤銷，視為強
    制戒治執行完畢，由臺灣板橋地方法院檢察署檢察官以九十
    年度戒毒偵字第二三四號為不起訴處分確定；又於九十二年
    十一月間及九十三年五月八日犯施用第一級毒品罪，經本院
    以九十三年度訴字第三三０號判處有期徒刑九月，上訴後於
    九十三年十二月三十日撤回上訴而確定。復於九十四年間因
    偽造文書案件，經本院以九十四年度簡上緝字第二號判處有
    期徒刑七月，上訴後經最高法院以九十五年度台上字第三四
    六六號駁回上訴確定；再因犯偽造公印文罪，經本院以九十
    四年度簡字第三五六０號判處有期徒刑四月，如易科罰金以
    銀元三百元折算一日確定；又於九十四年九月二十日犯施用
    第一毒品、第二級毒品罪，經本院以九十五年度訴字第一四
    八三號判處有期徒刑八月確定。上述三罪經本院裁定應執行
    有期徒刑一年六月，與前揭施用毒品罪刑（本院九十三年度
    訴字第三三０號）接續執行，自九十四年九月二十二日起開
    始執行，於九十六年四月二十六日縮短刑期假釋出監付保護
    管束，嗣經撤銷假釋，而上述三罪經本院以九十六年度聲減
    字第七六二九號裁定分別減為有期徒刑二月、三月又十五日
    、四月，應執行有期徒刑九月。
二、詎甲○○不知悔改，明知海洛因、甲基安非他命分別係毒品
    危害防制條例所規定之第一級、第二級毒品，不得非法持有
    、施用，竟於上開強制戒治執行完畢釋放後五年內再犯施用
    第一級毒品、第二級毒品之罪後，復基於施用第一級毒品海
    洛因、第二級毒品甲基安非他命之犯意，於九十六年十月十
    五日下午六時許（起訴書就施用第一級毒品部分略載為同月
    十六日為警採尿前回溯二十六小時；就施用第二級毒品部分
    誤載為同月十六日十時許），在臺北縣新莊市○○○街六十
    七號五樓友人之租屋處，以將毒品海洛因、甲基安非他命一
    起置於吸食器內，再點火加熱燒烤產生白煙吸聞之方式，同
    時非法施用第一級毒品海洛因及第二級毒品甲基安非他命。
    嗣於九十六年十月十六日下午一時二十分許，甲○○與葉林
    根、陳佳宏（後述二人另案審理）在臺北縣新莊市○○○街
    三十一號前（起訴書誤載為上開租屋處）同為警查獲，並在
    上址租屋處扣得吸食器一組。
三、案經臺北縣政府警察局新莊分局報請臺灣板橋地方法院檢察
    署檢察官偵查起訴。
    理  由
一、認定犯罪事實所憑之證據及理由：
(一)訊據被告甲○○對於上揭時地，施用第一級毒品海洛因、第
    二級毒品甲基安非他命之犯罪事實，於本院審理中坦承不諱
    。又被告經警查獲所採集尿液經送鑑定，亦呈海洛因代謝物
    鴉片類（嗎啡）、安非他命類（甲基安非他命）陽性反應，
    有臺灣檢驗科技股份有限公司九十六年十一月十六日（檢體
    編號Ｈ0000000號）濫用藥物尿液檢驗報告、姓名代
    碼對照表各一紙在卷可稽。又依本院歷來審判經驗得知，海
    洛因、甲基安非他命之施用方式，依施用者之使用習慣而有
    所不同，並無固定之施用方式，確有施用者係將上述二種毒
    品同時放置於吸食器內加熱燒烤吸聞煙霧之方式予以施用之
    可能，茲被告於本院審理中供稱其於九十六年十月十五日下
    午六時許係同時將海洛因與甲基安非他命混合同置於吸食器
    內加熱燒烤成煙而吸食等語，應非無可能，況本件警方查獲
    被告時並未扣得香菸、注射針筒等施用海洛因之工具，則被
    告於審理中供稱其以吸食器同時施用海洛因及甲基安非他命
    等情，堪以採信。綜上，被告前開自白與事實相符，其施用
    海洛因、甲基安非他命之犯行，堪以認定。
(二)按修正毒品危害防制條例就施用毒品者，祇於「初犯」及「
    五年後再犯」二種情形，有其追訴條件之限制，即須於初犯
    經觀察、勒戒或強制戒治釋放後，五年內均無施用毒品之行
    為，始能認其前所實施之觀察、勒戒或強制戒治已足遮斷毒
    癮，而得於五年後再犯時，再予適用初犯之規定，重行觀察
    、勒戒等程序。倘五年內已經再犯，被依法追訴處罰，縱其
    第三次（或第三次以上）施用毒品之時間在初犯釋放五年以
    後，即與「五年後再犯」之情形有別，且因已於「五年內再
    犯」，顯見其再犯率甚高，原實施觀察、勒戒或強制戒治，
    已無法收其實效，而無五年戒斷期之存在，自無再經觀察、
    勒戒及強制戒治之必要，應由檢察官逕行起訴（最高法院九
    十五年度台非字第五九號、第六五號判決採同一意旨）。查
    本件被告前於八十八年間因施用毒品案件，經檢察官聲請本
    院以八十八年度毒聲字第四四六四號裁定送觀察、勒戒後，
    認有繼續施用毒品之傾向，復經檢察官聲請本院以八十八年
    度毒聲字第五０二七號裁定令入戒治處所施以強制戒治，嗣
    執行滿三月後，戒治處所認無繼續戒治之必要，經本院以八
    十九年度毒聲字第九九０號裁定停止戒治，所餘戒治期間付
    保護管束，於八十九年二月二十三日停止戒治，至八十九年
    八月十一日保護管束期滿未經撤銷，視為強制戒治執行完畢
    ，由臺灣板橋地方法院檢察署檢察官以九十年度戒毒偵字第
    二三四號為不起訴處分確定；又於九十二年十一月間及九十
    三年五月八日犯施用第一級毒品罪，經本院以九十三年度訴
    字第三三０號判處有期徒刑九月，上訴後於九十三年十二月
    三十日撤回上訴而確定。復於九十四年九月二十日犯施用第
    一毒品、第二級毒品罪，經本院以九十五年度訴字第一四八
    三號判處有期徒刑八月確定等情，有臺灣高等法院被告前案
    紀錄表、本院九十五年度訴字第一四八三號刑事判決附卷可
    憑。足認被告於強制戒治執行完畢釋放後五年內再犯施用第
    一級毒品、第二級毒品之罪，並經追訴判刑處罰，揆諸上開
    說明，與毒品危害防制條例第二十條第三項所定「五年後再
    犯」之情形有別，是被告係強制戒治執行完畢釋放後五年內
    再犯施用第一級毒品、第二級毒品之罪，又再犯本件施用第
    一級毒品、第二級毒品罪。本案事證明確，被告犯行洵堪認
    定，應依法論科。
二、論罪科刑：
    按海洛因、甲基安非他命係毒品危害防制條例第二條第二項
    第一款、第二款所明定之第一級、第二級毒品，不得非法持
    有、施用。是核被告所為，係犯毒品危害防制條例第十條第
    一項之施用第一級毒品海洛因罪，及同條第二項之施用第二
    級毒品甲基安非他命罪。其施用第一級毒品海洛因前持有海
    洛因，施用第二級毒品甲基安非他命前持有甲基安非他命之
    低度行為，應分別為施用海洛因、甲基安非他命之高度行為
    所吸收，不另論罪。又被告於九十六年十月十五日下午六時
    許係同時將海洛因及甲基安非他命置於吸食器內加熱燒烤吸
    聞煙霧後施用，業如前述，是被告以一施用行為，同時觸犯
    施用第一級毒品海洛因罪、施用第二級毒品甲基安非他命罪
    ，為想像競合犯，應依刑法第五十五條之規定，從一重論以
    毒品危害防制條例第十條第一項之施用第一級毒品海洛因罪
    。另被告有事實欄所載之犯罪執行完畢紀錄，有前開臺灣高
    等法院被告前案紀錄表可按，其受徒刑之執行完畢後，五年
    內故意再犯本件有期徒刑以上之罪，為累犯，應依刑法第四
    十七條第一項規定加重其刑。爰審酌被告前有多次犯罪紀錄
    ，素行不佳，及其犯罪動機、目的、所生危害，施用毒品戕
    害一己之身心健康，其係國中畢業之智識程度（見警詢筆錄
    ），暨犯後坦承犯行之態度等一切情狀，量處如主文所示之
    刑，以資儆懲。至扣案之吸食器一組，被告於審理中否認係
    其所有且供施用之物，此外並無其他積極證據證明該吸食器
    係被告所有之物，爰不予宣告沒收，附此敘明。
據上論斷，應依刑事訴訟法第二百七十三條之一第一項、第二百
九十九條第一項前段，毒品危害防制條例第十條第一項、第二項
，刑法第十一條前段、第五十五條、第四十七條第一項，判決如
主文。
本案經檢察官鄭潔如到庭執行職務。
中    華    民    國    97    年    1     月    23    日
                  刑事第十六庭  法  官  楊志雄
以上正本證明與原本無異。
如不服本判決應於送達後十日內向本院提出上訴狀。
                                書記官  陳春銘
中    華    民    國    97    年    1     月    23    日
附錄本案論罪科刑法條全文：
毒品危害防制條例第十條
施用第一級毒品者，處六月以上五年以下有期徒刑。
施用第二級毒品者，處三年以下有期徒刑。


司法院資訊處製作；財團法人民間司法改革基金會備份。
